【裁判字號】    99,訴,462
【裁判日期】    990625
【裁判案由】    搶奪等
【裁判全文】
臺灣桃園地方法院刑事判決               99年度訴字第462號
公  訴  人  臺灣桃園地方法院檢察署檢察官
被      告  丙○○
上列被告因搶奪等案件，經檢察官提起公訴（99年度偵字第1220
2 號），被告於準備程序就被訴事實為有罪之陳述，經本院合議
庭裁定由受命法官改依簡式審判程序審理，本院判決如下：
    主  文
丙○○損壞他人自用小客車之車窗玻璃，足以生損害於他人，累
犯，處有期徒刑月。又攜帶兇器竊盜，累犯，處有期徒刑捌月
。又意圖為自己不法之所有，攜帶兇器搶奪他人之動產，累犯，
處有期徒刑壹年肆月。應執行有期徒刑貳年壹月。
    事  實
一、丙○○前因違反毒品危害防制條例案件，經臺灣高等法院以
    88年度上訴字第1739號判決判處有期徒刑3 年6 月確定，於
    民國89年4 月11日入監執行，於91年3 月26日假釋出監並付
    保護管束，嗣經撤銷假釋，尚餘殘刑有期徒刑1 年5 月又13
    日。復因加重竊盜案件，經臺灣臺北地方法院以92年度易字
    第1918號判決判處有期徒刑1 年2 月確定；再因施用第二級
    毒品案件，經臺灣臺北地方法院以93年度易字第78號判決判
    處有期徒刑7 月確定；繼因竊盜案件，經臺灣臺北地方法院
    以93年度簡字第1367號判決判處有期徒刑6 月確定；又因偽
    造有價證券案件，經臺灣臺北地方法院以93年度訴字第 706
    號判決判處有期徒刑2 年6 月確定；復因施用第二級毒品案
    件，經臺灣臺北地方法院以93年度易字第770 號判決判處有
    期徒刑8 月確定；上開數罪刑，嗣經臺灣臺北地方法院以96
    年度聲減字第1838號裁定減刑並定應執行有期徒刑3 年6 月
    確定，並與上開殘刑有期徒刑1 年5 月又13日接續執行，嗣
    於97年11月19日假釋出監並付保護管束，於97年12月30日保
    護管束期滿未經撤銷假釋，其未執行之刑，以已執行論而視
    為執行完畢。詎猶不知悔改，於99年4 月21日凌晨2 時30分
    許，在桃園縣蘆竹鄉○○路38巷2 號旁，見車牌號碼7886-T
    R 號自用小客車（該車為乙○○所管領持有）停放於該處，
    竟意圖為自己不法之所有，基於毀損、竊盜之犯意，持客觀
    上足以威脅人生命、身體、安全，足供兇器使用之玻璃擊破
    器，先擊破前揭自用小客車之車窗玻璃，足以生損害於乙○○，再入內竊取汽車音響（含冷氣出風面板），得手後即將
    汽車音響連同玻璃擊破器置於手提袋內步行離開，並以其持
    用之0000000000號行動電話門號撥打電話向臺灣大車隊客服
    中心叫車，而甲○○接獲派車通知後，即駕駛車號405-ZM號
    營業小客車至桃園縣蘆竹鄉○○路與仁愛路路口搭載丙○○
    ，適因張簡士瑭之叔父得知其友人停放在桃園縣蘆竹鄉○○
    路與仁愛路路口之車輛財物遭竊，遂央請張簡士瑭趕往現場
    查看，張簡士瑭旋騎乘機車前至該處，因見丙○○形跡可疑
    且搭乘前揭計程車離去，乃騎乘機車在後一路緊追，嗣於同
    日凌晨2 時40分許，在桃園縣蘆竹鄉○○路與南崁路路口，
    攔下該計程車要求丙○○說明，甲○○見去路受阻，即下車
    要求張簡士瑭讓行，並表明可偕同至派出所處理糾紛，丙○○為避免前開竊盜犯行遭警查獲，竟意圖為自己不法之所有
    ，另基於搶奪之犯意，趁甲○○下車向張簡士瑭說明而不備
    之際，將內有玻璃擊破器之手提袋置放於隨手得取用之後座
    ，並直接自後座跨至駕駛座，欲搶奪車輛駕車逃逸，甲○○
    見狀旋攀入駕駛座欲將汽車鑰匙取出，丙○○則使力將甲○○推擠出車外，並加速行駛，甲○○初猶可攀附車門拖行，
    然顧及車速漸快，恐危及個人安全，遂放手任其離去。丙○○搶得該計程車逃離現場後，即將計程車棄置於桃園縣中壢
    市某處，另將竊得之汽車音響變賣得款新臺幣（下同）8 千
    元。嗣於99年4 月30日，丙○○另因在臺北市北投區犯竊盜
    案件，為警查獲，始循線查悉上情。
二、案經乙○○訴由桃園縣政府警察局蘆竹分局報告臺灣桃園地
    方法院檢察署檢察官偵查起訴。
    理  由
一、按刑事訴訟法第273 條之1 規定，除被告所犯為死刑、無期
    徒刑、最輕本刑為3 年以上有期徒刑之罪或高等法院管轄第
    一審案件者外，於審判期日前之準備程序進行中，被告先就
    被訴事實為有罪之陳述時，審判長得告知被告簡式審判程序
    之旨，並聽取當事人、代理人、辯護人或輔佐人之意見後，
    裁定進行簡式審判程序。經查，本件被告丙○○被訴搶奪等
    一案，非前開不得進行簡式審判程序之案件，業經被告於本
    院行準備程序時就被訴事實為有罪之陳述，且經法官告以簡
    式審判程序之旨，聽取被告及檢察官之意見後，爰依上開刑
    事訴訟法第273 條之1 之規定，裁定改依簡式審判程序審理
    ，合先敘明。
二、上揭犯罪事實，迭據被告丙○○於警詢、偵訊及本院準備程
    序、審理時坦承不諱（見偵查卷第6 至9 頁、第54至56頁、
    第84頁，本院卷第20頁、第30頁背面、第35頁），核與證人
    乙○○於警詢、偵訊證稱；伊使用之前開車輛於上揭時、地
    遭人打破車窗玻璃入內竊取汽車音響等情（見偵查卷第43至
    44頁、第82頁）；及證人張簡士瑭於警詢、偵訊中證稱：伊
    於上揭時、地騎乘機車攔下丙○○搭乘之計程車，丙○○即
    趁司機甲○○下車向伊說明之際，搶奪前開計程車駕車離去
    等語（見偵查卷第28至34頁背面、第82至83頁）；及證人甲○○於警詢、偵訊中證稱：伊駕駛計程車搭載丙○○途中，
    遭張簡士瑭阻攔去路，乃下車向張簡士瑭要求讓行，並表明
    可偕同至派出所處理糾紛，而丙○○竟趁伊甫下車之際，搶
    奪該計程車加速駕車離去等語（見偵查卷第20至第26頁背面
    、第83至84頁）均甚相符，此外，復有計程車派車資料查詢
    表、0000000000號行動電話門號通聯調閱查詢單、監視錄影
    翻拍照片等證在卷可佐（見偵查卷第35至42頁、第46至48頁
    ），足認被告之任意性自白與事實相符。本案事證明確，其
    上開犯行，洵堪認定，應予依法論科。
三、按刑法第321 條第1 項第3 款之攜帶兇器竊盜罪或犯刑法第
    325 條第1 項搶奪罪而有同法第321 條第1 項第3 款情形之
    攜帶兇器搶奪罪，此所謂兇器，其種類並無限制，凡客觀上
    足對人之生命、身體、安全構成威脅，具有危險性之兇器均
    屬之，且祇須行竊或搶奪時攜帶此種具有危險性之兇器為已
    足，並不以攜帶之初有行兇之意圖，更不需為行竊或搶奪犯
    行時，有持該等兇器行兇為必要。查被告係以其所有之玻璃
    擊破器1 個，敲破上開自用小客車之車窗玻璃後入內行竊汽
    車音響，業據其陳明在卷，該玻璃擊破器性質堅硬，且前端
    尖銳可用以擊破硬物，客觀上足對人之生命、身體、安全造
    成危險，顯屬兇器無疑，被告復自承於行搶計程車時，係將
    該玻璃擊破器置於隨時得取用之計程車後座，自堪認係攜帶
    兇器而為竊盜及搶奪之犯行，至屬明確。是核被告以玻璃擊
    破器毀損車輛車窗玻璃之所為，係犯刑法第354 條之毀損罪
    ，被告以玻璃擊破器打破車窗玻璃後入內竊取汽車音響之所
    為，係犯刑法第321 條第1 項第3 款之攜帶兇器竊盜罪，被
    告攜帶玻璃擊破器而搶奪計程車之所為，則係犯刑法第 326
    條第1 項之攜帶兇器搶奪罪。被告所犯上開毀損罪、攜帶兇
    器竊盜罪與攜帶兇器搶奪罪間，犯意各別，行為互殊，應予
    分論併罰。又被告有如事實欄所載之犯罪科刑執行完畢紀錄
    ，此有臺灣高等法院被告全國前案紀錄表在卷可參，其於受
    有期徒刑之執行完畢後，5 年以內故意再犯本件有期徒刑以
    上之毀損罪、攜帶兇器竊盜罪與攜帶兇器搶奪罪，均為累犯
    ，均應依刑法第47條第1 項之規定加重其刑。爰審酌被告前
    已有多次竊盜前科，素行不佳，其時值壯年，不思憑藉己力
    ，循正當管道獲取財物，竟攜帶兇器毀損車窗玻璃入內竊取
    汽車音響變賣，又恐因事跡敗露為警查獲，另攜帶兇器搶奪
    他人之計程車逃逸，所為顯屬非是，惟念其犯後坦認犯行，
    態度尚稱良好，兼衡其犯罪之動機、目的、手段、智識程度
    、生活狀況等一切情狀，分別量處如主文所示之刑，並定其
    應執行之刑，以示懲儆。
四、又按「有犯罪之習慣或因遊蕩或懶惰成習而犯罪者，於刑之
    執行前，令入勞動場所，強制工作」，刑法第90條第1 項固
    有明定。惟竊盜犯贓物犯保安處分條例第1 條則規定：「竊
    盜犯及與竊盜案件有關之贓物犯，其保安處分之宣告及執行
    ，依本條例之規定；本條例未規定者，適用刑法及其他法律
    之規定。」，同條例第3 條第1 項、第2 條第4 項並規定：
    「18歲以上之竊盜犯、贓物犯，有犯罪之習慣者，得於刑之
    執行前，令入勞動場所強制工作。」、「應執行之刑未達 1
    年以上者，不適用本條例。」，立法者在刑法保安處分規定
    外，另專就竊盜犯及贓物犯罪特別制定法律規範，且既名為
    「條例」，即係針對特定人、事所特別制定之規範，自與普
    遍適用之刑法，有特別法與普通法之關係，因此在立法體例
    上，竊盜犯贓物犯保安處分條例應屬刑法第90條第1 項之特
    別法。再「被告如有犯罪習慣，而應宣付強制工作者，必須
    依竊盜罪或贓物罪論處罰刑，始應依戡亂時期竊盜犯贓物犯
    保安處分條例第4 條第1 項諭知於刑之執行前令入勞動場所
    強制工作（依同條例第7 條第1 項前段規定其執行期間為 7
    年）。如依竊盜罪及贓物罪以外之其他罪名論處罪刑者，則
    應依刑法第90條規定於刑之執行完畢後或赦免後令人勞動場
    所強制工作（其處分期間為3 年以下）」，最高法院業著有
    76年度台上字第7453號判決意旨足資參照。依上說明，足認
    在竊盜犯、贓物犯宣付保安處分時，應優先適用竊盜犯贓物
    犯保安處分條例之規定。是就竊盜犯、贓物犯，認其有犯罪
    之習慣，而有宣付強制工作之必要者，須其所犯竊盜、贓物
    罪論處之刑度或應執行之刑須達1 年以上，方有上開條例之
    適用。且「本條例第2 條第4 項規定應執行之刑未達1 年以
    上者不適用本條例，包括依減刑條例減刑後所定之應執行刑
    在內，其所稱應執行之刑，限於因犯本條例所定之竊盜罪或
    贓物罪所定之應執行刑」，法院辦理竊盜犯贓物犯保安處分
    條例案件應行注意事項第2 項亦定有明文。從而，18歲以上
    之竊盜犯或贓物犯，縱有犯罪之習慣，如果其應執行之刑未
    達1 年以上者，不得適用本條例宣告強制工作處分（最高法
    院83年台非字第14號判決意旨參照）。準此，本件被告所犯
    加重竊盜罪部分，既經本院量處有期徒刑8 月，則被告該部
    分竊盜罪所應執行之刑因未達1 年以上，揆諸首揭說明，自
    無竊盜犯贓物犯保安處分條例之適用。況保安處分之本質，
    乃係針對受處分人將來之危險性所為之處置，以達教化、治
    療之目的，為刑罰之補充制度。我國現行刑法採刑罰與保安
    處分雙軌制，目的係在維持行為責任之刑罰原則下，為協助
    行為人再社會化之功能，以及改善行為人潛在之危險性格，
    期能達成根治犯罪原因、預防犯罪之特別目的。觀諸「強制
    工作」之保安處分意旨，應在對嚴重職業性犯罪及欠缺正確
    工作觀念或無正常工作，而顯有犯罪之習慣，且因遊蕩、懶
    惰成習而犯罪者，強制其從事勞動，以學習一技之長及正確
    之謀生觀念，使其日後重返社會，能適應社會生活。且其雖
    名之為保安處分，然就剝奪人身自由之意義而言，實幾與刑
    罰無異，是就行為人是否有「犯罪習慣」之認定，自當審慎
    ，非可徒憑主觀臆測為斷。查被告自92年間起至98年間止，
    雖有多次犯竊盜罪經判刑確定之前案紀錄（見卷附臺灣高等
    法院被告前案紀錄表），復因竊盜案件，經臺灣板橋地方法
    院以98年度易字第2013號判決判處應執行有期徒刑2 年4 月
    ，該案甫於99年1 月7 日確定，又於99年4 月21日凌晨2 時
    30分許，再犯本件竊盜犯行，其素行固誠屬不佳，然本件被
    告所犯係單一竊盜犯行，足徵其係臨時起意之竊盜行為，尚
    與懶惰成習、長期間、有計劃、反覆多次、以犯罪為日常習
    慣之情形，尚有所間，要非屬嚴重職業性犯罪。而被告於本
    院訊問時復供稱其於本案遭羈押之前任職之工作內容為鐵工
    、拆卸貨櫃等語（見本院卷第20頁背面），可見被告亦非無
    一技之長，其將來因無能力謀生，再次為竊盜犯行之風險，
    應較一般無業者為低。是單憑被告之竊盜前案紀錄，尚難謂
    其積習已深，顯有竊盜犯罪之習慣。再徵諸被告本案所竊取
    之財物為汽車音響，交易價值非鉅，犯罪情節亦非屬重大，
    其於本案上開所為，固屬非是，然尚難認已達社會危險性之
    程度。若對被告逕為強制工作宣告，不僅無助於社會危險性
    之防堵，更恐與保安處分之立法本旨相悖，而失其宣告之意
    義。審酌被告於犯後始終坦承犯行，犯後態度良好，尚有悔
    悟之意，兼衡本次竊盜犯行之嚴重性、所得財物之價值、所
    表現之危險性及對其未來之期待性等情以觀，認對被告之竊
    盜犯行量處有期徒刑8 月，應足以收遏止並矯治其犯罪行為
    之效果，且足以體現司法正義，並契合社會感情。茲有附言
    者，改正被告竊盜犯行之有效方法，在於提供適當之更生保
    護、就業機會及社會扶助措施，而非僅有執行強制工作之保
    安處分一途，強制工作之保安處分既係就被告人身自由長期
    且嚴格之限制，自應從嚴認定。從而，本院認就被告本件竊
    盜犯行予以處罰，即為已足，檢察官起訴書指稱被告前有多
    次竊盜前科，若單純對被告施以刑罰恐難收矯正之效，請求
    宣告強制工作一節，經核尚無必要，併此敘明。
五、再未扣案之玻璃擊破器1 個，雖為供被告犯本件毀損、竊盜
    罪所用之物，惟被告於本院審理時業陳明該玻璃擊破器已連
    同竊得之贓物，以8 千元代價交付予某真實姓名年籍不詳、
    綽號「小周」之人等語明確（見本院卷第35頁），則該玻璃
    擊破器既已交付予「小周」而非屬被告所有之物，爰不予宣
    告沒收，附此敘明。
據上論斷，依刑事訴訟法第273 條之1 第1 項、第299 條第1 項
前段，刑法第321 條第1 項第3 款、第326 條第1 項、第354 條
、第47條第1 項、第51條第5 款，刑法施行法第1 條之1 第1 項
前段、第2 項，判決如主文。
本案經檢察官周芝君到庭執行職務。
中    華    民    國    99    年     6    月    25    日
                  刑事第五庭  法  官   劉淑玲
以上正本證明與原本無異。
如不服本判決，應於判決送達後10日內向本院提出上訴狀（應附
繕本）。
                              書記官   許婉茹
中    華    民    國    99    年    6     月    28    日
附錄本案論罪科刑依據之法條：
刑法第321 條：
犯竊盜罪而有左列情形之一者，處6 月以上、5 年以下有期徒刑
：
一、於夜間侵入住宅或有人居住之建築物、船艦或隱匿其內而犯
    之者。
二、毀越門扇、牆垣或其他安全設備而犯之者。
三、攜帶兇器而犯之者。
四、結夥三人以上而犯之者。
五、乘火災、水災或其他災害之際而犯之者。
六、在車站或埠頭而犯之者。
前項之未遂犯罰之。
刑法第326 條：
犯前條第一項之罪，而有第321 條第1 項各款情形之一者，處 1
年以上7 年以下有期徒刑。
前項之未遂犯罰之。
刑法第354 條：
毀棄、損壞前二條以外之他人之物或致令不堪用，足以生損害於
公眾或他人者，處2 年以下有期徒刑、拘役或5 百元以下罰金。

司法院資訊處製作；財團法人民間司法改革基金會備份。
